【裁判字號】    94,易,1468
【裁判日期】    950922
【裁判案由】    傷害
【裁判全文】
臺灣彰化地方法院刑事判決              94年度易字第1468號
公  訴  人  臺灣彰化地方法院檢察署檢察官
被      告  甲○○
選任辯護人  林溢根律師
上列被告因傷害案件，經檢察官聲請簡易判決處刑（94年度調偵
字第51號），本院改用通常程序審理，判決如下：
    主  文
甲○○傷害人之身體，處拘役貳拾日，如易科罰金，以銀元參佰
元即新台幣玖佰元折算壹日。鐵柄之鐵叉壹支沒收。
    事  實
一、緣甲○○、董周蔥夫妻與丙○○之農地相鄰，素因農地通行
    之問題而有嫌隙。於民國（下同）92年11月4日15時許，在
    彰化縣溪州鄉○○村○○○段606號田邊，董周蔥因通行之
    問題，與丙○○發生口角，董周蔥乃憤而離去找大庄村村長
    董美龍前來評理，斯時，甲○○及其子乙○○各持1把整理
    稻草用之農用鐵叉，在附近農地整理稻草，見狀，隨即前往
    該處欲找丙○○理論，詎雙方一言不合，甲○○預見其持鐵
    叉可能於爭執拉扯中刺擦傷他人，甲○○竟仍基於傷害人身
    體之未必故意犯意，持手中之鐵叉與丙○○發生爭執拉扯，
    並以鐵叉作勢刺向丙○○，丙○○乃以手阻擋鐵叉，致受有
    左手手掌細微開放性傷口約0.2公分乘0.2公分乘0.2公分之
    傷害。
二、案經丙○○訴由彰化縣警察局北斗分局報請臺灣彰化地方法
    院檢察署檢察官偵查起訴。
    理  由
一、訊據被告甲○○矢口否認右開犯行，辯稱：是告訴人自己來
    搶鐵叉擦到受傷的云云；被告辯護律師則辯稱：本案傷痕是
    否是被告故意造成的，鐵叉尖銳的部位與告訴人所受傷勢是
    否吻合，告訴人所受傷勢是否可能由鐵叉的其他部位去弄到
    的，如果是其他部位弄到告訴人受傷的話，被告就不是故意
    使告訴人受傷的等語。經查：
    右揭犯罪事實業據証人即被害人丙○○於本院審理中具結
      証稱：「我和證人丁○○講話，被告的太太就回去叫被告
      及證人乙○○，被告一到就拿鐵叉叉我，一開始我閃開，
      褲子還被穿破，後來沒有路可以退，用手去檔，就被刺傷
      ，是整個手掌穿過去。」等語，証人丙○○指述情節核與
      卷附之照片（証人丙○○之褲子確有破洞）、行政院彰化
      醫院診斷證明書在卷、鐵叉壹支扣案等相符，應認証人丙○○之指述誠屬可信。
    況証人乙○○即被告甲○○之子於本院審理中亦具結証稱
      ：「當時有看到被告拿鐵叉，被告與告訴人間有發生吵架
      ，告訴人可能是要搶下鐵叉才弄傷的，告訴人要搶下鐵叉
      ，是搶鐵叉尖尖的部位。」等語。
    況被告甲○○於警詢中供証：「是丙○○是欲搶我拿的鐵
      插而自己刺傷到左手掌受傷的；只有我拿鐵插時，丙○○
      與我拉扯之間左手掌被鐵插刺傷；因我稻田收割好的稻子
      欲運出時為丙○○所阻擋，不讓我通過，在爭吵拉扯之間
      ，丙○○不小心碰到我拿的鐵插而受傷」等語。（以上參
      見北警刑字第0920004288號警卷3-4頁）
    被告甲○○於偵查中供証：「因丙○○擋路，我與我兒子
      即與告訴人發生爭執，當時我手上有持鐵插，後來就互相
      拉扯，他要來搶鐵插，會受傷應該是不小心弄到的，我沒
      有故意要傷害他」等語（以上參見93偵字第1249號偵卷
      26-27頁）。
    被告於本院審理中亦供承：伊拿鐵叉係因告訴人將路擋住
      ，伊去理論的時候怕被打，如果有被打的話，就要拿出來
      等語。（以上參見本院95年9月8日審理筆錄）
    綜上，告訴人受傷確係因與被告發生爭執，於拉扯中為被告
    手中之鐵叉擦傷之事實已臻明確。而鐵叉係鐵製物，其尖銳
    部分易造成他人傷害，被告務農長期使用鐵叉，當知之甚詳
    ，其持鐵叉往與告訴人爭執理論，當有預見鐵叉可能造成他
    人之傷害，被告仍執意持鐵叉與人理論，是縱造成他人傷害
    ，當為其預見之範圍，而不違背其本意。被告空言否認犯行
    尚不足採，事証明確，被告犯行洵堪認定。
二、核被告甲○○所為，係同刑法第277條第1項之傷害罪。爰審
    酌被告之犯罪動機、智識程度及被告犯後否認等一切情狀，
    量處如主文所示之刑，並依法諭知易科罰金之折算標準。扣
    案之鐵柄之鐵叉係被告供犯罪所用，業據被告於審理中供明
    ，爰依刑法第38條第1項第2款宣告沒收，併此敘明。
三、按被告於犯罪時之刑法第41條第1項前段規定：「犯最重本
    刑為5年以下有期徒刑以下之刑之罪，而受6個月以下有期徒
    刑或拘役之宣告，因身體、教育、職業、家庭之關係或其他
    正當事由，執行顯有困難者，得以1元以上3元以下折算一日
    ，易科罰金。」又被告行為時之易科罰金折算標準，修正前
    罰金罰鍰提高標準條例第2條前段（現已刪除）規定，就其
    原定數額提高為100倍折算1日，則本件被告行為時之易科罰
    金折算標準，應以銀元300元折算1日，經折算為新臺幣後，
    應以新臺幣900元折算為1日。惟95年7月1日修正公布施行之
    刑法第41條第1項前段則規定：「犯最重本刑為五年以下有
    期徒刑以下之刑之罪，而受六個月以下有期徒刑或拘役之宣
    告者，得以新臺幣一千元、二千元或三千元折算一日，易科
    罰金。」比較修正前後之易科罰金折算標準，以95年7月1日
    修正公布施行前之規定，較有利於被告，則應依刑法第2條
    第1項前段，適用修正前刑法第41條第1項前段規定，定其折
    算標準，併此敘明。
四、據上論斷，應依刑事訴訟法第299條第1項前段、第452條，
    刑法第2條第1項前段、第277條第1項、修正前刑法第41條第
    1項前段、刑法第38條第1項第2款，罰金罰鍰提高標準條例
    第1條前段、修正前第2條，現行法規所定貨幣單位折算新台
    幣條例第2條，判決如主文。
本案經檢察官張尹敏到庭執行職務。
中    華    民    國    95    年    9     月    22    日
              刑事第一庭  審判長法  官  洪志賢
                                法  官  林秉暉
                                法  官  姚銘鴻
以上正本證明與原本無異。
如不服本判決，應於判決送達10日內，向本院提出上訴狀 (須附
繕本 )。
中    華    民    國    95    年    9     月    22    日
                                書記官  謝志鑫
中華民國刑法第277條第1項
（普通傷害罪）
傷害人之身體或健康者，處 3 年以下有期徒刑、拘役或 1 千元
以下罰金。


司法院資訊處製作；財團法人民間司法改革基金會備份。
